臺灣高等法院臺中分院刑事判決　　　　96年度上訴字第1294號
檢　察　官　臺灣南投地方法院檢察署檢察官
上　訴　人
即　被　告　乙○○
選任辯護人　林宜慶律師
上　訴　人
即　被　告　甲○○
選任辯護人　陳浩華律師
上列上訴人因被告貪污等案件，不服臺灣南投地方法院95年度訴
字第7號中華民國96年3月22日第一審判決（起訴案號：臺灣南投
地方法院檢察署94年度偵字第1359號），提起上訴，本院判決如
下：
    主  文
原判決撤銷。
乙○○意圖為自己不法之所有，而侵占自己持有他人之物，處有
期徒刑肆月，如易科罰金，以銀圓參佰元即新臺幣玖佰元折算壹
日，減為有期徒刑貳月，如易科罰金，以銀圓參佰元即新臺幣玖
佰元折算壹日；又意圖為自己不法之所有，而侵占自己持有他人
之物，處有期徒刑肆月，如易科罰金，以銀圓參佰元即新臺幣玖
佰元折算壹日，減為有期徒刑貳月，如易科罰金，以銀圓參佰元
即新臺幣玖佰元折算壹日；應執行有期徒刑肆月，如易科罰金，
以銀圓參佰元即新臺幣玖佰元折算壹日。
甲○○意圖為自己不法之所有，而侵占自己持有他人之物，處有
期徒刑壹年，減為有期徒刑陸月，如易科罰金，以銀圓參佰元即
新臺幣玖佰元折算壹日。
乙○○被訴侵占附表編號1至編號4所示七十四萬元中屬其父全茂
炎、其叔全茂林之工程款十萬元部分，公訴不受理。
    事  實
一、乙○○、甲○○於民國90、91年間均係任職於南投縣信義鄉
    公所之該鄉地利村村民。 因南投縣於民國90年7月底遭受桃
    芝颱風侵襲，其中信義鄉受創尤其嚴重，災後信義鄉公所為
    辦理各項緊急搶修工程，乃責由該鄉地利村辦公室負責辦理
    附表編號1至6所示六項工程，並分別僱用鄉民蔡清秀、谷常
    青、方海輝、全茂林、幸建成、全茂炎、谷昌行、全得富等
    人施工。
二、嗣上揭工程於90年底、91年初陸續完工， 乙○○於91年6月
    間得知信義鄉公所已通知地利村辦公室核准撥付上揭工程款
    後， 隨即於91年6月12日向信義鄉公所財政課請領附表編號
    1至4所示四項工程之工程款、面額共計新台幣（下同）74萬
    元之公庫支票四紙，再將該公庫支票存入地利村辦公室在信
    義鄉農會開立之存款帳戶內。因乙○○係任職於信義鄉公所
    之地利村村民，且相當關心工程款之發放事宜，致時任地利
    村村幹事之全明正誤認乙○○係受村民之託前來領取工程款
    ，而於同日至信義鄉農會提領74萬元交付予乙○○，委託乙
    ○○代為發放款項予工人。詎乙○○收受全明正交付之上開
    工程款後，除留下其中屬應發給其父全茂炎及其叔全茂林二
    人之10萬元外，於同日17、18時許，在信義鄉地利村開信巷
    96之1號甲○○住處將其餘64萬元交由甲○○處理。 詎甲○
    ○收受上開64萬元後，竟意圖為自己不法之所有，將該筆款
    項侵占入己，供個人生活花用。
三、乙○○嗣又於 91年7月10日再向信義鄉公所財政課請領附表
    編號5所示工程之工程款、面額6萬5千元之公庫支票， 再將
    該公庫支票存入地利村辦公室在信義鄉農會開立之存款帳戶
    內。時任地利村村幹事之全明正又誤認乙○○同受村民之託
    前來領取工程款， 而於91年7月24日至信義鄉農會提領6萬5
    千元交付予乙○○，委託其代為發放款項予工人。詎乙○○
    收受該筆工程款後， 除其中4萬元應交給其叔全茂林、1504
    元應交給其弟全得富外，對其餘應交給實際參與施工之幸介
    民部分，乙○○竟又意圖為自己不法之所有，再將之侵占入
    己，供個人生活花用， 事發後始將該2萬餘元交還給幸介民
    之妻收受。
四、乙○○嗣又於91年12月11日再向信義鄉公所財政課請領附表
    編號6所示工程之工程款、面額9萬元之公庫支票，再將該公
    庫支票存入地利村辦公室在信義鄉農會開立之存款帳戶內。
    時任地利村村幹事之全明正又誤認乙○○同受村民之託前來
    領取工程款，而於同日至信義鄉農會提領屬於幸建成、全茂
    林二人之工資 9萬元交付予乙○○，委託其代為發放款項予
    工人。詎乙○○收受該筆工程款後，除其中 4萬元應交給其
    叔全茂林外，對其餘應交給幸建成之 5萬元，乙○○竟又意
    圖為自己不法之所有，再將之侵占入己，供個人生活花用，
    迄92年12月間，始在該年聖誕節前，將其中 5萬元拿到南投
    縣信義鄉地利村開信巷64號幸建成住處交給幸建成。
五、參與施工之鄉民蔡清秀、谷常青、幸建成、方海輝、谷昌行
    等人因歷時已久，工資均未獲發放，經向信義鄉公所查詢得
    知前述工程款早已撥付，乃於92年4、5月間，至甲○○住處
    向其催討工資，迄同年10月間，甲○○、乙○○始簽發金額
    4萬5千元至31萬元不等之本票數張交蔡清秀等人收執，於93
    年1月9日甲○○、乙○○二人始將所侵占之64萬元及其餘部
    分現金發還各被害人。
六、案經法務部調查局南投調查站移送臺灣南投地方法院檢察署
    檢察官偵查起訴。
    理  由
一、(1)按被告以外之人，於審判外之言詞或書面陳述，除法律有
    規定者外，不得作為證據，刑事訴訟法第159條第1項定有明
    文。 本件被告甲○○於94年2月17日及94年3月1日在法務部
    調查局南投縣調查站（以下簡稱調查站）之兩次調查筆錄，
    其中關於被告乙○○所涉罪嫌部分之供述，均屬被告乙○○
    以外之人，於審判外之言詞陳述， 且查無刑事訴訟法第159
    條第2項、 第159條之1至第159條之5等所定例外得以之作為
    證據之各種情形，故應無證據能力。此亦經被告乙○○及檢
    察官於原審均表示不爭執其無證據能力。(2)憲法第16條保障
    人民之訴訟權，就刑事被告而言，包含其在訴訟上應享有充
    分之防禦權。刑事被告詰問證人之權利，即屬該等權利之一
    ，且屬憲法第8條第1項規定「非由法院依法定程序不得審問
    處罰」之正當法律程序所保障之權利。為確保被告對證人之
    詰問權，證人於審判中，應依法定程序，到場具結陳述，並
    接受被告之詰問，其陳述始得作為認定被告犯罪事實之判斷
    依據。刑事審判上之共同被告，係為求訴訟經濟等原因，由
    檢察官或自訴人合併或追加起訴，或由法院合併審判所形成
    ，其間各別被告及犯罪事實仍獨立存在。故共同被告對其他
    共同被告之案件而言，為被告以外之第三人，本質上屬於證
    人，自不能因案件合併關係而影響其他被告原享有之上開憲
    法上權利（司法院大法官會議第582號解釋意旨參照）。 亦
    即不得逕以共同被告不利於己之陳述採為其他共同被告犯罪
    事實認定之證據，仍應以證人身分傳訊該共同被告，令其具
    結並使本案被告得有交互詰問之機會，始得以其證言資為本
    案被告不利之證據。本件檢察官認定被告乙○○涉犯公務員
    侵占公有財物罪嫌， 其中關於以共同被告甲○○於94年5月
    26日及94年6月8日二次偵查筆錄中不利於己之陳述為認定之
    依據部分，因共同被告甲○○對被告乙○○之案件而言，為
    被告乙○○以外之第三人，本質上仍屬於證人，檢察官於該
    二次偵訊中並未以證人身分傳訊甲○○命其具結，並使本案
    被告乙○○得有交互詰問之機會，依上開說明，自不得以共
    同被告甲○○於該二次偵訊中之陳述，資為認定本件被告乙
    ○○有罪之依據。(3)被告以外之人於審判外之陳述，雖不符
    刑事訴訟法第159條之1至第159條之4等四條之規定，而經當
    事人於審判程序同意作為證據，法院審酌該言詞陳述或書面
    陳述作成時之情況，認為適當者，亦得為證據；當事人、代
    理人或辯護人於法院調查證據時， 知有刑事訴訟法第159條
    第1項不得為證據之情形， 而未於言詞辯論終結前聲明異議
    者，視為有前項之同意，同法第159條之5定有明文。本件檢
    察官起訴書所提之證人於調查站或偵查中所為之陳述（除前
    述(1)、(2)所述部分無證據能力外），其性質雖屬傳聞證據，
    但本案當事人或辯護人在知悉上述筆錄乃傳聞證據的情形下
    ，於原審審理中經提示各該筆錄內容並告以要旨，檢察官、
    辯護人及被告等人均未於言詞辯論終結前對該等筆錄內容聲
    明異議； 被告乙○○之選任辯護人於本院96年8月30日之準
    備程序中雖一度對於原審判決所引用之證據，表示其中未經
    具結之證言，沒有證據能力， 惟於本院96年10月4日審理中
    ，對於原審判決所引用之證據之證據能力，亦經表示沒意見
    （本院卷第54頁），本院審酌上開筆錄作成時，並無不當取
    供之情形，認為以之作為本案之證據亦屬適當，依上開規定
    ，各該證人於調查站及偵查中之陳述應均具有證據能力。
二、訊據上訴人即被告乙○○對附表編號1至編號4所示共74萬元
    中之10萬元、 及附表編號5所示6萬5仟元、附表編號6所示9
    萬元該三筆工程款， 除就附表編號5所示該筆6萬5仟元部分
    之犯行坦承不諱外，就其餘二筆、即附表編號1至編號4所示
    共74萬元中之10萬元及附表編號6所示9萬元等二部分犯行，
    則矢口否認，辯稱上開該筆74萬元中之10萬元，其係幫其父
    全茂炎及其叔全茂林所代領，在代領之前即預先向他們商借
    並獲得他們之同意， 上開9萬元該筆，其則在領取後不到一
    個月即已發放完畢，並未予以侵佔云云。另訊據上訴人即被
    告甲○○於本院準備程序中及審理之初原亦矢口否認前揭犯
    行，辯稱係因乙○○僅交付其欲發給工人之工程款64萬元，
    惟應據以發給工資之工人名冊則遲未提供，致其無法發放，
    且事後其亦已全部交給全明正發放完畢云云。經查：
  (一)本件關於上訴人即被告乙○○以臨時人員任職於信義鄉公所
    期間之職務異動情形為：
    (1)自89年3月21日起， 由「潭南村代理村幹事」調派至「雙
    龍村代理村幹事」。 (2)自89年6月15日起，由「雙龍村代理
    村幹事」調派至「人和村代理村幹事」。 (3)自90年7月18日
    起，由「人和村辦公室代理村幹事」調派至「建設課協助技
    士處理業務及臨時交辦工作」。(4)自90年12月11日起，由「
    建設課協助技士處理行政業務」調派至「潭南村辦公處辦理
    村里行政業務」。(5)自91年7月5日起，由「潭南村臨時村幹
    事」調派至「信義鄉公所服務台」， 服務至91年10月1日止
    。及關於上訴人即被告甲○○任職信義鄉公所技工或清潔隊
    員期間之職務異動情形為：
    (1)自89 年3月21日起，由「建設課技工」調派至「潭南村代
    理村幹事」。(2)自90年12月11日起，由「潭南村辦公處辦理
    村里行政業務」調派至「建設課協辦技士處理行政業務」。
    (3)自91年4月29日起，由「建設課協辦技士工作」調派至「
    地利村、雙龍村村辦公處辦理村里行政業務」。 (4)自91年5
    月20日起，由「地利村村幹事兼雙龍村村幹事」調派至「雙
    龍村村辦公處辦理村里行政業務」。 (5)自91年10月1日起，
    由「代理雙龍村村幹事」調派至「信義鄉公所清潔隊」，服
    務至今等情，有南投縣信義鄉公所95年3月28日信鄉人字第0
    950004769號函（原審卷第65頁）、暨所附該公所89年4月18
    日信鄉人字第4702號調派職務通知書（原審卷第66頁）、91
    年7月5日信鄉人字第0910011977號調派工作通知書（原審卷
    第69頁）、90年7月18日信鄉人字第10259號調派工作通知書
    （原審卷第68頁）、 91年9月24日信鄉人字第0910017095號
    調派工作通知書（原審卷第77頁）； 及同公所96年1月25日
    信鄉人字第0960001047號函（原審卷第136、182頁）、暨所
    附該公所91年4月29日信鄉人字第7481號調派工作通知書（
    原審卷第138頁）、91年5月20日91信鄉人字第8973號調派工
    作通知書（原審卷第139頁）、89年6月15日信鄉人字第7786
    號調派工作通知書（原審卷第140頁）、96年1月25日信鄉人
    字第0960號甲○○在職證明書（原審卷第141頁）、 90年12
    月10日信鄉人字第18317號調派工作通知書（原審卷第181頁
    ）在卷可稽。足見被告乙○○以臨時人員在信義鄉公所服務
    期間，未曾至地利村服務； 而被告甲○○則僅自91年4月29
    日起至91年5月19日止，擔任地利村村幹事職務至明。
  (二)南投縣於90年7月底遭受桃芝颱風侵襲， 災後信義鄉公所為
    辦理各項緊急搶修工程，乃責由該鄉地利村辦公室負責辦理
    附表所示六項工程。其中：(1)附表編號1至編號4所示工程款
    之四紙公庫支票共計74萬元，於91年6月12日， 由被告乙○
    ○向信義鄉公所財政課請領後，於同日將該四紙公庫支票存
    入地利村辦公室在信義鄉農會開立之存款帳戶內；地利村村
    幹事全明正於同日至信義鄉農會提領74萬元現金（以下簡稱
    系爭74萬元工程款）； (2)附表編號5所示工程款6萬5千元之
    公庫支票，於91年7月10日， 由被告乙○○向信義鄉公所財
    政課請領後，將該紙公庫支票存入地利村辦公室在信義鄉農
    會開立之存款帳戶內，地利村村幹事全明正於同年月24日至
    信義鄉農會提領6萬5千元現金（以下簡稱系爭6萬5千元工程
    款）；(3)附表編號6所示工程款9萬元之公庫支票，於91年12
    月11日，由被告乙○○向信義鄉公所財政課請領後，將該紙
    公庫支票存入地利村辦公室在信義鄉農會開立之存款帳戶內
    ，地利村村幹事全明正於同日至信義鄉農會提領 9萬元現金
    （以下簡稱系爭9萬元工程款）等事實，有下列證據足憑：
    (1)關於附表編號1所示工程部分， 有該部分工程之支出傳票
    、工程款核銷領據、 建設課承辦人簽准勻支工程補助款（
    29萬元）之簽呈及該簽呈所檢附之工程結算驗收證明書、結
    算明細表、工程成果表、工程驗收證明書、工程明細表、工
    作日誌表（工人方海輝、谷常青、全茂林、蔡清秀）、工程
    工資印領清冊、切結書、施工照片等影本（偵查卷第103~11
    1頁）、91年6月12日面額29萬元之信義鄉公所公庫支票及該
    支票存根影本（偵查卷第140、145頁）、 信義鄉農會91年6
    月12日面額74萬元之取款憑條影本（偵查卷 第146頁反面附
    卷可稽。
    (2)附表編號2所示工程部分， 有該部分工程之支出傳票、工
    程款核銷領據、建設課承辦人簽准勻支工程補助款（27萬元
    ）之簽呈及該簽呈所檢附之工程決算書、工程結算驗收證明
    書、結算明細表、工程驗收證明書、工程成果表、切結書、
    工作日誌表（工人方海輝、谷昌行、蔡清秀、古常青、全茂
    林）、工程工資印領清冊、施工照片等影本（偵查卷第127~
    136頁）、91年6月12日面額27萬元之信義鄉公所公庫支票及
    該支票存根影本（偵查卷第142、145頁）附卷可稽。
    (3)附表編號3所示工程部分， 有該部分工程之支出傳票、工
    程款核銷領據、建設課承辦人簽准勻支工程補助款（9萬5千
    元）之簽呈及該簽呈所檢附之工程結算驗收證明書、結算明
    細表、工程驗收證明書、工程成果表、工作日誌表（工人幸
    建成）、切結書、工程工資印領清冊、施工照片等影本（偵
    查卷第112~118頁）、91年6月12日面額9萬5千元之信義鄉公
    所公庫支票及該支票存根影本（偵查卷第141、145頁）附卷
    可稽。
    (4)附表編號4所示工程部分， 有該部分工程之支出傳票、工
    程款核銷領據、建設課承辦人簽准勻支工程補助款（8萬5千
    元）之簽呈及該簽呈所檢附之工程決算書、工程結算驗收證
    明書、結算明細表、工程驗收證明書、工程成果表、工程明
    細表、工作日誌表（工人全茂炎）、工程工資印領清冊、切
    結書、施工照片等影本（偵查卷第119~126頁）、91年6月12
    日面額8萬5千元之信義鄉公所公庫支票及該支票存根影本（
    偵查卷第143、145頁）附卷可稽。
    (5)附表編號5所示工程部分， 有該部分工程之支出傳票、工
    程款核銷領據、建設課承辦人簽准勻支工程補助款（6萬5千
    元）之簽呈及該簽呈所檢附之工程決算書、工程結算驗收證
    明書、結算明細表、工程驗收證明書、工程成果表、工程明
    細表、工作日誌表（工人全茂炎、金文亮、全得富）、切結
    書、工程工資印領清冊、施工照片等影本（偵查卷第87～95
    頁）、 91年7月10日面額6萬5千元之信義鄉公所公庫支票及
    該支票存根影本（偵查卷第139、145頁）、信義鄉農會91年
    7月24日6萬5千元之取款憑條影本（偵查卷第146頁反面）附
    卷可稽。
    (6)附表編號6所示工程部分， 有該部分工程之支出傳票、工
    程款核銷領據、 建設課承辦人簽准勻支工程補助款（9萬元
    ）之簽呈及該簽呈所檢附之工程決算書、工程結算驗收證明
    書、結算明細表、工程成果表、工程驗收證明書、工程明細
    表、工作日誌表（工人幸建成、全茂林）、切結書、工程工
    資印領清冊、施工照片等影本（偵卷第96-102頁）、91年12
    月11日 面額9萬元之信義鄉公所公庫支票及該支票存根影本
    （偵查卷第144、145頁）、 信義鄉農會91年12月11日9萬元
    之取款憑條影本（偵卷第146頁）附卷可稽。
  (三)時任信義鄉公所地利村村幹事全明正分別從信義鄉農會領取
    前述系爭74萬元、6萬5千元、9萬元工程款後， 業於前述時
    、地將各該工程款全數交給被告乙○○，委請被告乙○○發
    放給施作工程之工人等情，迭據被告乙○○供承在卷，並經
    證人即村幹事全明正證述屬實，被告乙○○上開自白與事實
    相符，堪信實在。
  (四)被告甲○○對於乙○○在 91年6月12日取得之系爭74萬元工
    程款，於同日下午17、18時許，在其南投縣信義鄉地利村開
    信巷96之1號住處，將其中之64萬元交給其處理， 經其予以
    挪用而未發放給工人等情，業據其於上開調查站訊問時、偵
    查中、原審、及本院審理中一再供承在卷（偵卷第11～16頁
    、第163頁、第179頁，原審院卷第355頁，本院卷第66頁）
    ，並據被告乙○○供述無異，此外復據：
  (1)證人即實際參與施工之工人方海輝於 93年2月11日調查站詢
    問時證稱：工程完工後，伊一直沒有收到信義鄉公所及地利
    村辦公室給付的工資， 伊於92年8月間透過村長幸秋達及鄉
    民代表全秋香向鄉公所了解，鄉公所表示工資已撥入村辦公
    室，而村長幸秋達表示款項是由甲○○處理，伊才知道工資
    遭甲○○侵占，而於92年10月間，由鄉民代表全秋香及村長
    幸秋達、社區理事長幸秋明等人在村長家召開協調會，才由
    甲○○要求乙○○先開立31萬元本票支付工資，其後再於93
    年1月9日在地利村甲○○家先將22萬元的工資以現金交付給
    伊，並收回該31萬元之本票， 另外9萬元則由甲○○再要求
    乙○○另開一張本票給伊等語明確（偵查卷第63、64頁），
    並有上開乙○○於 93年1月9日所簽發，93年3月29日到期，
    面額9萬元之本票影本在卷可佐（偵查卷第67頁）。
  (2)證人即實際參與施工之工人古常青於 93年2月11日調查站詢
    問時證稱：工程完工後，工程款歷經多時尚未發放，伊多次
    向信義鄉公所查詢工程款是否已撥付，至92年10月間，得知
    工程款早已撥入地利村村辦公室，伊即向前村幹事甲○○要
    求撥付款項，當時甲○○表示沒有錢，故開立一張金額4萬5
    千元的本票給伊收執，在93年1月9日領到現金後，才將該張
    本票交還給甲○○等語明確（偵查卷第53頁反面）。
  (3)證人即實際參與施工之工人蔡清秀於 93年2月11日調查站詢
    問時證稱：工程完工後，伊一直沒有收到信義鄉公所及地利
    村辦公室給付的工資，伊沒有向甲○○催討，甲○○僅表示
    工資鄉公所尚未撥付，直到後來彼等到鄉公所問，才知道鄉
    公所早在91年6月間已撥款， 是甲○○沒有將工資交給彼等
    ，到92年10月間，甲○○才開立8萬5千元的本票給伊，於93
    年1月間，甲○○因有人在查本案， 才在地利村他家裡將工
    資8萬5千元以現金交付給伊等語明確（偵查卷第49頁）。
  (4)證人即實際參與施工之工人谷昌行於 93年2月11日調查站詢
    問時證稱：工程完工後，伊一直沒有收到信義鄉公所及地利
    村辦公室給付的工資， 經伊於92年8月間透過鄉民代表全秋
    香向鄉公所了解，才知道工程款早已撥付，且已被甲○○領
    走，伊即在92年10月間，找前村幹事甲○○追討積欠之款項
    ，但甲○○表示他沒有錢，就開立21萬元之本票給伊，93年
    1月9日，甲○○因有人在查本案，所以就在地利村他家裡先
    將部分工資13萬元以現金交給伊， 另外尚欠8萬元由甲○○
    要求他的友人乙○○開本票給伊等語明確（偵查卷第73頁）
    ，並有上開乙○○於93年1月9日所簽發，93年3月29日到期
    ，面額8萬元之本票影本在卷可佐（偵查卷第75頁）。
  (5)證人即實際參與施工之工人幸建成於 93年2月11日調查站詢
    問時證稱：工程款由於歷經多時尚未發放，伊多次向信義鄉
    公所查詢工程款是否已撥付，至92年10月間得知工程款早已
    撥入地利村村辦公室，伊即向前村幹事甲○○要求撥付款項
    ，當時甲○○表示沒有錢，故開立一張金額16萬元的本票給
    伊收執，而該張本票已在93年1月9日領到現金後交還甲○○
    等語明確（偵查卷第57頁反面）。
  (6)證人即被告乙○○之父親全茂炎於 93年2月11日調查站詢問
    時證稱：90年桃芝風災後，地利村長幸秋達請伊找人進行土
    石清除工程，村長幸秋達找伊幫忙做雜工，每天的工資當時
    並沒有講明白，伊約受僱工作14天，約於92年12月25日聖誕
    節後，伊兒子全得富才將2萬4千元之工資交給伊，至於何人
    將前述工資交給全得富，要問全得富才知道，該工程款由於
    歷經多時尚未發放，伊多次詢問幸秋達，幸秋達叫伊找甲○
    ○要，伊於92年聖誕節前聽說工資已發放，所以伊就去找甲
    ○○討，甲○○向伊表示只有支票，尚未兌現，所以沒有辦
    法將工資發放給伊，由於伊應領之工資金額不多，所以就沒
    有繼續向甲○○催討等語明確（偵查卷第68頁反面），於原
    審審理中經逐字朗讀該筆錄（按即上開 93年2月11日之調查
    筆錄，原審於審判筆錄中誤載經逐字朗讀之該筆錄製作日期
    93年2月11日為93年2月15日），請其確認該筆錄內容是否屬
    實，亦據其供明其在上開調查筆錄中所供均實在（原審卷第
    288頁）。 被告乙○○於原審審理中亦不諱言其確有拿2萬4
    千元由其弟轉交給其父親等語在卷（原審卷第359頁）。
  (7)證人即地利村村長幸秋達於 94年2月24日調查站詢問時證稱
    ：約於92年5、6月間，工人方海輝、谷昌行、幸建成、全茂
    林、谷常青、蔡清秀等人曾找伊，向伊表示，90年間有參加
    桃芝風災搶修工程，卻沒有領到工資，彼等曾經去找甲○○
    及乙○○（筆錄誤載為全得至）二人，但是仍未領到工資，
    伊表示伊不清楚，91年間工程款核撥時，伊印章及村辦公室
    存摺全部交給當時先後擔任村幹事之甲○○及全明正，伊不
    知道工程款的事，所以要他們去找甲○○等人，當時伊才知
    道前述工程款已被乙○○（筆錄誤載為全得至）、甲○○等
    人領走。至於乙○○扣除10萬元工資的事，伊也不知情，乙
    ○○應無權事先扣除他們（指全茂炎等人）的工資，更何況
    全茂林與方海輝等人有來找伊表示未領到工資，顯示乙○○
    沒有馬上將扣除之工資交給全茂炎等三人等語（偵查卷第29
    ~30頁）。 共同被告乙○○所供，及方海輝、古常青、蔡清
    秀、谷昌行、幸建成、全茂炎、幸秋達等證人所證，核與被
    告甲○○上開自白均吻合，被告甲○○之自白顯與事實相符
    ，堪予採信。
  (五)被告乙○○於原審雖辯稱：附表編號5所示工程 6萬5千元之
    工程款，其係於扣減印花稅260元後， 將餘款交給村長幸秋
    達發放；附表編號6所示工程9萬元之工程款，其係於91年12
    月25日聖誕節前數日，在扣減印花稅後將餘款全數交給全茂
    林， 其中5萬元亦經全茂林於該年聖誕節前交給參與施工之
    幸建成，該二部分之工程款其均未予侵占云云，惟被告乙○
    ○就上開該筆6萬5千元工程款有關之侵占犯行，業據：(1)證
    人幸秋達於原審審理中再三證稱被告乙○○確未將該筆6萬5
    千元之工程款交給伊（原審卷第253～255頁），且被告乙○
    ○於本院準備程序及審理中就該部分有關侵占之犯行亦已坦
    白認罪（本院卷第37頁、第66頁）。證人即被告乙○○之姑
    姑全惠珍於原審所證其在地利村的卡拉ＯＫ店幫其妹看店時
    ，幸秋達曾至該處問乙○○在不在，說要找乙○○拿工資款
    項，其帶幸秋達去找乙○○後旋即離開，幸秋達與乙○○間
    做什麼或講什麼，其均不清楚云云（原審卷第262、263頁）
    ，不足採為有利於被告乙○○之認定，自不待贅言。至於被
    告乙○○就上開該筆9萬元工程款有關之侵占犯行， 業據：
    (1)證人全明正於上開調查站訊問時證稱該筆工程款係其於91
    年12月11日領取現金交給被告乙○○（偵查卷第45頁）。(2)
    證人幸建成於上開調查站訊問時證稱因工程款歷經多時尚未
    發放，經其多次向信義鄉公所查詢工程款是否已撥付，迄92
    年10月間，得知工程款早已撥入地利村村辦公處，其旋向前
    村幹事甲○○要求撥付款項，當時甲○○表示沒有錢，乃簽
    發一張金額16萬元之本票交其收執，該張本票係在93年1月9
    日領到現金後交還甲○○（偵查卷第57頁），嗣於原審審理
    中雖一度證稱其應領之工程款16萬元，經全茂林於91年12月
    間、該年聖誕節以前，送到其住處交給其5萬元等語， 惟亦
    經當庭更正陳述為該5萬元係全茂林於 92年的聖誕節前所給
    ，其工資總共16萬元是分二次給的（本院卷第290～291頁）
    ，足見被告乙○○上開所辯，無非飾卸之詞，不足採信。
  (六)附表編號5所示地利村一號道路搶通工程， 實際參與施工之
    人係全茂炎、全得富、與幸介民，非全茂炎、全得富、與金
    文亮等情，業據：(1)被告乙○○於本院審理中已供明該部分
    之工作日誌表，係其在送件前一日，來不及查明實際參與施
    工之人究係何人，乃便宜行事隨便寫個名字而將金文亮之填
    載上去等語，依其所供，該部分所載顯與實情不符（本院卷
    第66頁）。(2)證人金文亮於上開調查站訊問時，亦證稱其確
    未參與該部分工程之施工屬實（偵查卷第84頁）。(3)證人幸
    介民於原審審理中亦到庭證稱其參與施工之工程款 2萬餘元
    ，確已由其妻代其收訖（原審卷第265～268頁），核與被告
    乙○○於原審所辯該部分工程實際參與施工之人係包括幸介
    民，並不包括金文亮一節大致相符，是關於該部分工程實際
    參與施工之人應係全茂炎、全得富、與幸介民，而非全茂炎
    、全得富、與金文亮，堪以認定。
  (七)被告乙○○就其所持有之上開該筆6萬5千元工程款中應發給
    幸介民部分之2萬餘元、及該筆9萬元工程款中應發給幸建成
    部分之5萬元，以及被告甲○○就其所持有之上開該筆74萬
    元工程款中之64萬元，均幾乎歷時經年，經被害人催討後，
    始簽發本票以應燃眉之急，嗣再以現金換回本票，倘所持有
    之工程款未予花用，又何須先行簽發本票以應急，被告乙○
    ○、甲○○對各該工程款顯係基於不法所有之意圖而予以侵
    吞入己，不言可喻，事證明確，前揭犯行，均堪認定。
三、按：(一)附表所示工程，其領取工程補助款之領據（偵查卷第
    103頁反面、第127頁反面、第112頁反面、第119頁反面、第
    87頁反面、第96頁反面）顯示，均係以地利村村長幸秋達及
    村幹事松能武之名義自信義鄉公所承辦人員具領應發予工人
    之工程補助款，足證系爭工程補助款之請領及發放，確係地
    利村村長及村幹事之法定職掌，且在尚未依法定程序發放補
    助款給工人之前，該等工程補助款仍屬公有財物。(二)被告乙
    ○○以臨時人員在信義鄉公所服務期間，始終未曾派至地利
    村服務，上開工程補助款之請領及發放，顯非被告乙○○之
    職務，縱然被告乙○○受村長或村幹事之託而持有工程款，
    仍難謂係因其職務上所掌管而持有之公有財物甚明。(三)被告
    行為後，刑法於94年2月2日修正公布，並於95年7月1日起施
    行。按行為後法律有變更者，適用行為時之法律。但行為後
    之法律有利於行為人者，適用最有利於行為人之法律，刑法
    第2條第1項定有明文。本件有關於新舊法之比較適用：
    (1)被告行為後，貪污治罪條例第2條於95年5月30日修正公布
      ，並自95年7月1日起施行， 修正前該條例第2條係規定：
      「依據法令從事公務之人員，犯本條例之罪者，依本條例
      處斷；其受公務機關委託承辦公務之人，犯本條例之罪者
      ，亦同。」 修正後第2條則規定：「公務員犯本條例之罪
      者，依本條例處斷。」然因該條例並未對公務員之定義另
      為規定，是依同條例第19條之規定，關於公務員之定義仍
      應適用刑法第10條第2項之規定。
    (2)被告行為後，刑法第10條第2項有關公務員之定義， 於94
      年2月2日修正公布，並自95年7月1日起施行，修正前規定
      「稱公務員者，謂依法令從事於公務之人員」，嗣為避免
      因具有公務員身分，未區別其從事職務之種類，即課予刑
      事責任，而有不當擴大刑罰權之情形，對於公務員之範圍
      加以減縮，故修正後之公務員之定義分為三種類型：為
      依法令服務於國家、地方自治團體所屬機關而具有法定職
      務權限者（即身分公務員）；為其他依法令從事於公共
      事務，而具有法定職務權限者（即授權公務員）；為受
      國家、地方自治團體所屬機關依法委託，從事與委託機關
      權限有關之公共事務者（即委託公務員）。其中第一種類
      型所謂「國家、地方自治團體所屬機關」，係指執行國家
      或地方地治團體「公權力」之行政機關及其他公務機關而
      言，第二種所謂依法令從事於公共事務，而具有法定職務
      權限之人員，所謂「公共事務」，不問其為國家或地方之
      事務，惟以涉及有關公權力行使之事項為限。此類人員雖
      未服務於公務機關，原非一般觀念之公務員，惟依法令負
      有一定公共事務之處理權限，自應以涉及有關公權力行使
      之事項為限，始能令其負有特別服從義務。而所謂涉及有
      關公權力行使之事項，凡公務員代表國家行使權利之行為
      ，而與國家之權力作用有關者，均屬之，故國家公行政之
      行為，除私經濟作用之私法行為外，均屬於公權力之範圍
      。而第三種受國家、地方自治團體所屬機關依法委託，從
      事與委託機關權限有關之公共事務者，其受公務機關委託
      承辦之人為公務員者，需視委任範圍是否為該公務機關權
      限範圍內之公務，受任人因而享有公務上之職權及權利主
      體之身分，於其受任之範圍內行使公務主體之權利者。如
      僅受公務機關私經濟行為之民事委任，或其他民事契約所
      發生私法上之權利義務關係，該受公務機關委託承辦之人
      非屬刑法上之公務員。
    (3)被告乙○○於91年6月12日， 係以臨時人員之身分擔任潭
      南村臨時之村幹事負責辦理該村的行政業務， 於91年7月
      24日犯罪時，已調派至信義鄉公所服務台工作，而於91年
      10月1日離職， 於91年12月11日犯罪時並未擔任任何公職
      。而被告甲○○於 91年6月12日犯罪時係在信義鄉雙龍村
      村辦公處辦理村里行政業務。 是被告乙○○於91年7月24
      日及被告甲○○於91年6月12日犯罪時， 無論依修正前後
      貪污治罪條例第2條之規定，均為公務員，而被告乙○○
      於91年12月11日犯罪時，則無公務員身分。
    (4)修正前貪污治罪條例 第2條後段所稱「受公務機關委託承
      辦公務之人員」，並不以直接與公務機關簽訂委託契約之
      人員為限，此觀該條係規定「受公務機關委託承辦公務之
      人員」，並非規定「直接受公務機關委託承辦公務之人員
      」自明，故受託處理公務之人員再與他人訂約，將其所受
      委託之公務，再委託他人辦理，該間接受託之人員，於辦
      理該項公務與原來之公務員有同一之職權時，即係受公務
      機關委託承辦公務之人，不能因係間接受託之故，將其受
      託承辦之公務，認為非受託之公務而視為一般之業務。至
      受公務機關委託承辦公務之人，法律上並無須直接與公務
      機關簽訂委託契約之限制，間接輾轉委任，亦同；又受委
      託承辦公務之人，亦不以專職辦理受託公權力事項為限，
      亦包括兼辦該項受託公務之人員。如前所述，上開以地利
      村村長及里幹事名義自信義鄉公所承辦人員具領應發予工
      人之工程補助款，於尚未依法定程序發放前，該工程款仍
      不失其公有財物之性質。而系爭工程款之發放固係地利村
      村長、村幹事之法定職掌，被告乙○○、甲○○直接或間
      接輾轉受村長或村幹事之委任發放該工程款，依修正前之
      前揭規定，均係貪污治罪條例所規範之對象。然按前述新
      修正刑法第10條第2項之規定， 所謂從事與地方自治團體
      所屬機關委託權限有關之公共事務者，以受該機關依法委
      託者為限，即需視委任範圍是否為該公務機關權限範圍內
      之公務，受任人並因而享有公務上之職權及權利主體之身
      分，於其受任之範圍內行使公務主體之權利者，始得認為
      係受託公務員。本件被告乙○○、甲○○受委託發放工程
      款之方式，顯與「依法委託」不合外，且被告因僅受地利
      村村長或村幹事之委託代為發放補助之工程款，亦屬民事
      契約上所發生私法上之委任關係，受委託代發工程款之被
      告乙○○或已非村幹事之被告甲○○於持有系爭工程款時
      ，均已非新修正刑法10條第2項所規範之公務員甚明，公
      訴人認被告乙○○部分仍符合新修正刑法第10條第2款之
      規定，尚有誤解，附此敘明。
    (5)修正後刑法第33條第5款規定：「罰金：新臺幣一千元以
      上，以百元計算之」，與修正前刑法第33條第5款規定「
      罰金：一元以上」相較，刑法分則中有罰金刑之規定者，
      於修正前最低度之法定刑係銀元1元即新臺幣3元，於修正
      後則係新臺幣1000元，比較修正前後之規定，修正後之規
      定並未更有利於行為人。
    (6)現行刑法已刪除第56條連續犯之規定及同法第55條牽連犯
      之規定，此刪除雖非犯罪構成要件之變更，然顯已影響刑
      罰之法律效果，仍屬法律有變更。經比較刑法修正前後關
      於得否成立連續犯與牽連犯之情形，應以修正前刑法較有
      利於被告。
    (7)修正後刑法第51條第5款規定， 宣告多數有期徒刑者，於
      各刑中之最長期以上，各刑合併之刑期以下，定其刑期。
      但不得逾30年。 而修正前之刑法第51條第5款則規定，宣
      告多數有期徒刑者，於各刑中之最長期以上，各刑合併之
      刑期以下，定其刑期，但不得逾20年。相較結果，修正後
      刑法並未較有利於被告。
    (8)修正前刑法 第41條第1項前段規定：犯最重本刑為五年以
      下有期徒刑以下之刑之罪，而受六個月以下有期徒刑或拘
      役之宣告，因身體、教育、職業、家庭之關係或其他正當
      事由，執行顯有困難者，得以銀元一元以上三元以下折算
      一日，易科罰金。又就被告行為時之易科罰金折算標準，
      修正前罰金罰鍰提高標準條例第2條前段（現已刪除， 惟
      若應適用舊刑法，應仍予適用）規定，就其原定數額提高
      為一百倍折算一日，則本件被告行為時之易科罰金折算標
      準，應以銀元三百元折算一日，經折算為新臺幣後，應以
      新臺幣九百元折算一日。 修正後刑法第41條第1項前段則
      規定：犯最重本刑為五年以下有期徒刑以下之刑之罪，而
      受六個月以下有期徒刑或拘役之宣告者，得以新臺幣一千
      元、二千元或三千元折算一日，易科罰金。經比較修正前
      後之易科罰金折算標準，亦應以修正前之規定（含罰金罰
      鍰提高標準條例第二條前段規定）較有利於被告。
    (9)刑法施行法第1條之1規定，94年1月7日刑法修正施行後，
      刑法分則編所定罰金之貨幣單位為新臺幣。94年1月7日刑
      法修正時，刑法分則編未修正之條文定有罰金者，自94年
      1月7日刑法修正施行後，就其所定數額提高為30倍。但72
      年6月26日至94年1月7日新增或修正之條文， 就其所定數
      額提高為3倍。 上揭刑法施行法條文既已另行規定罰金數
      額之提高方式，則就普通刑法關於罰金刑部分，即應依上
      開規定予以轉換貨幣單位後再予以提高倍數，且不生新舊
      法比較之問題（如此解釋亦符合罰金罰鍰提高標準條例第
      一條後段之規定）。本件被告所涉刑法第335條第1項之罪
      （詳後述），自24年訂定以來均未新增或修正，因此依上
      揭刑法施行法之規定，該二罪所定罰金數額應轉換為新臺
      幣後再提高為30倍。
四、核被告乙○○、甲○○所為，均係犯刑法第335條第1項之侵
    占罪。 按貪污治罪條例第4條第1項第1款之公務員侵占公有
    財物罪，係以公務員易持有為所有之不法意圖，而侵占「職
    務上持有」之財物為構成要件，本件被告乙○○、甲○○分
    別持有之前述工程款，於發放給工人之前，因尚未移入工人
    之實力支配下，非屬工人個人之所有，雖仍屬公有財物，但
    均非屬被告乙○○、甲○○職務上所持有，檢察官以貪污治
    罪條例 第4條第1項第1款之侵占職務上持有之公有財物罪起
    訴，尚有未洽，惟因二者基本社會事實同一，起訴法條應予
    變更。被告乙○○先後二次侵占之犯行，犯意各別、行為各
    異，應予分論併罰。
伍、不另為無罪諭知部分：
  (一)公訴意旨另以：被告乙○○明知地利村村民金文亮並未實際
    參與附表編號五所示工程之施工，竟於91年間某時，在某不
    詳地點，以不詳之方法先行偽刻金文亮之印章後，再於其職
    務上所掌之「南投縣信義鄉地利村 90年7月30日桃芝颱風災
    害備用機械 /人工工作日誌表」（以下簡稱工作日誌表）該
    公文書上，虛偽登載金文亮在上開工程中從事清除土石工作
    ，總計工時32小時，工資總金額24,000元，並偽蓋金文亮印
    章，而製作內容不實之「機械 /人工工作日誌表」後，再檢
    同其他工程報表向信義鄉公所呈報結算驗收，因認被告乙○
    ○另涉犯刑法第216條、第213條之行使公文書不實登載罪嫌
    云云。訊據被告乙○○堅決否認該部分犯行，辯稱其係基於
    私人情誼，受村長幸秋達之請託代為整理製作工程文件，上
    開工作日誌表並非其職務上製作之公文書等語。
  (二)按犯罪事實應依證據認定之，無證據不得認定犯罪事實，又
    不能證明被告犯罪或其行為不罰者，應諭知無罪之判決，刑
    事訴訟法第154條第2項、第301條第1項分別定有明文；又按
    刑法第213條之公務員登載不實罪， 以公務員明知為不實而
    登載於職務上所掌之公文書為要件，如非職務上所掌管之文
    書，即難以該罪相繩。
  (三)本件公訴人所指訴被告乙○○雖坦承於上開日誌工作表虛偽
    登載金文亮在上開工程中從事清除土石工作，總計工時32小
    時，工資總金額24,000元，並盜蓋金文亮印章，而製作內容
    不實之「機械/人工工作日誌表」後，再檢同其他工程報表
    向信義鄉公所呈報結算驗收等情不諱。但查：上開工作日誌
    表係地利村村長職務上所掌之公文書，係署名幸秋達並蓋村
    長幸秋達之印章，有該日誌表在卷可考（偵查卷第86頁），
    且上開工作日誌表係地利村村長幸秋達委託村幹事松能武製
    作，並同意松能武使用其保管之村長印章，而於系爭工程完
    工後，因松能武未遵照辦理工程驗收及請款就離職，而後接
    任之村幹事甲○○、全明正亦未辦理交接，私自委由當時在
    信義鄉公所建設課擔任臨時人員之乙○○負責製作該日誌表
    等情，業據被告乙○○供述在卷，並據證人即村長幸秋達、
    村幹事松能武、全明正證述無異（偵查卷第23、30、39、40
    、44、45頁），上開工作日誌表顯非被告乙○○「職務上」
    所掌管之公文書，揆諸前揭說明，即難對被告乙○○科以公
    務員登載不實罪責。因而被告乙○○將該工作日誌表呈報信
    義鄉公所申請工程補助款，亦難遽以刑法第216條、第213條
    之罪論處。此外，復查無其他積極證據足資證明被告乙○○
    確有此部分之犯行，原應為無罪之諭知，惟公訴人認此部分
    與前揭被告乙○○應論罪科刑部分有方法結果之牽連關係，
    屬裁判上一罪，爰不另為無罪之諭知。
六、不另為不受理諭知部分：
  (一)公訴意旨另以： (1)地利村村幹事全明正於91年7月24日至信
    義鄉農會提領6萬5千元之工程款交付予乙○○，委託其代為
    發放款項予工人。詎乙○○收受該筆工程款後，將其中應交
    給其叔全茂林之4萬元， 及應交給其弟全得富之1504元（此
    部分公訴人漏未於起訴書中詳予記載），一併予以侵占入己
    。(2)地利村村幹事全明正於91年12月11日至信義鄉農會提領
    9萬元之工程款交付予乙○○， 委託其代為發放款項予工人
    。詎乙○○收受該筆工程款後，將其中應交給其叔全茂林之
    4萬元，亦一併予以侵占入己， 因認被告乙○○另涉有此部
    分貪污治罪條例 第4條第1項第1款之依據法令從事公務之人
    員，侵占公有財物之罪嫌等語。
  (二)按案件有告訴或請求乃論之罪，未經告訴、請求，或其告訴
    、請求經撤回或已逾告訴期間者之情形，應諭知不受理之判
    決，刑事訴訟法第303條第3款定有明文。於直系血親、配偶
    或同財共居親屬之間，犯本章之罪（竊盜罪）者，得免除其
    刑；前項親屬或其他五親等內血親或三親等內姻親之間，犯
    本章之罪者，須告訴乃論， 刑法第324條第1、2項亦定有明
    文。刑法第323條及第324條之規定，於本章之罪（侵占罪）
    準用之，復為同法第338條第2項所明定。
  (三)查本件經公訴人起訴之上開犯行， 應係觸犯刑法第335條之
    普通侵占罪，已詳論於前； 復查附表編號5所示之被害人全
    茂炎係被告乙○○之父，被害人全得富係被告乙○○之弟，
    附表編號6所示之被害人全茂林係被告乙○○之叔， 與被告
    乙○○間分別屬直系血親、或二親等或三親等之血親，業據
    被告乙○○及證人全茂炎、全茂林分別供述在卷，依上開規
    定，本件被告乙○○就此部分所涉犯之普通侵占罪嫌，即屬
    特定親屬間須告訴乃論之罪，惟遍查全卷，並無關於全茂炎
    、全得富、全茂林等三人之告訴，就此部分之起訴，本應諭
    知不受理之判決，惟公訴意旨認此部分與被告乙○○如附表
    編號5所示侵占被害人幸介民工程款、及附表編號6所示侵占
    被害人幸建成工程款部分，分別具有實質上一罪之關係，爰
    均不另為不受理之諭知。
七、應另諭知不受理判決部分：
  (一)公訴意旨另以：地利村村幹事全明正， 於91年6月12日至信
    義鄉農會提領附表編號1至編號4所示共74萬元之工程款交付
    予乙○○，委託乙○○代為發放款項予工人。詎乙○○收受
    該筆工程款後，將其中屬應發給其父全茂炎及其叔全茂林二
    人之10萬元，予以侵占入己，因認被告乙○○此部分所為，
    另涉有貪污治罪條例 第4條第1項第1款之依據法令從事公務
    之人員，侵占公有財物之罪嫌等語。
  (二)查關於上開10萬元該部分工程款之被害人，係被告乙○○之
    父親全茂炎、及其叔父全茂林，與被告乙○○間分別屬直系
    血親、或三親等之血親，本件被告乙○○就此部分所涉犯之
    普通侵占罪嫌，即屬特定親屬間須告訴乃論之罪，已詳前述
    ，惟遍查全卷，並無關於全茂炎、全茂林等二人之告訴，就
    此部分之起訴，自本應諭知不受理之判決。
八、原審對被告甲○○、乙○○分別論罪科刑，固非無見，惟：
    (1)關於被告乙○○被訴侵占其父全茂炎、其弟全得富、及其
    叔全茂林工程款部分，屬特定親屬間須告訴乃論之罪，均未
    據被害人全茂炎、全得富、全茂林告訴，原判決對各該部分
    未為不另諭知不受理之判決、或另為不受理判決之諭知，而
    併予論罪科刑，尚有未洽。(2)被告等行為後，中華民國九十
    六年罪犯減刑條例業已公布施行，本件被告等犯罪之時間在
    96年4月24日以前，符合該條例減刑之規定， 應依該條例減
    其宣告刑2分之1，原審未及依該條例予以減刑，亦有未合。
    (3)原判決於論結欄中未引修正前刑法第51條第5款， 而誤引
    刑法第51條第5款，亦有違誤。 檢察官上訴意旨略以原審謂
    本件無新修正刑法 第10條第2項、及同法第216條、第210條
    之適用，對法律之適用尚有未洽等語，被告甲○○上訴意旨
    略以原審量刑過重云云，被告乙○○上訴意旨略以原審除附
    表編號5所示該部分外，對於附表編號6所示該部分併對其論
    罪科刑，認定事實，有所違誤云云，分別指摘原判決不當，
    雖均無理由，惟原判決既有上開可議之處，本院仍應將原判
    決撤銷改判。爰審酌被告等二人均無前科紀錄，素行良好，
    有臺灣高等法院被告前案紀錄表可稽，惟彼二人利用村民對
    彼等之信賴，出面協助請領補助工程款，惡意侵占村民辛苦
    工作應得之工資，犯後猶飾詞矯辯，及其犯罪之動機、手段
    、侵占之金額，事後已努力返還侵占之款項等一切情狀，分
    別量處如主文第2項、第3項所示之刑，並就被告乙○○部分
    ，定其應執行之刑，並分別諭知易科罰金之折算標準，另就
    被告乙○○被訴侵占附表編號1至編號4所示74萬元中屬其父
    全茂炎及其叔全茂林之10萬元工程款部分，另為不受理判決
    之諭知。
九、據上論斷， 應依刑事訴訟法第369條第1項前段、第364條、
    第299條第1項前段、第300條，刑法第2條第1項、第335條第
    1項、修正前刑法第第51條第5款、第41條第1項， 刑法施行
    法第1條之1， 修正前罰金罰鍰提高標準條例第2條前段，中
    華民國九十六年罪犯減刑條例第2條第1項第3款、第7條、第
    9條，判決如主文。
本案經檢察官丙○○到庭執行職務。
中　　華　　民　　國　　96　　年　　11　　月　　7 　　日
                  刑事第十庭    審判長法　官 林 照 明
                                      法　官 林 欽 章
                                      法　官 郭 瑞 祥
上列正本證明與原本無異。
如不服本判決，應於收受送達後十日內，向本院提出上訴書狀，
其未敘述上訴之理由者，並得於提出上訴書狀後十日內，補提上
訴理由書。（須附繕本）
                                      書記官 劉 智 文
中　　華　　民　　國　　96　　年　　11　　月　　13　　日
附表：
┌──┬───────┬─────┬────┬────────────┐
│編號│工　程　名　稱│工　程　款│領款日期│     備         註      │
├──┼───────┼─────┼────┼────────────┤
│ 1  │地利村排水溝  │290,000 元│編號一至│工人方海輝、谷常青、全茂│
│    │清除工程      │          │四工程款│林、蔡清秀。            │
│    │              │          │共74萬元│                        │
├──┼───────┼─────┤        ├────────────┤
│ 2  │地利村巷道土石│270,000 元│        │一、工人方海輝、谷常青、│
│    │清除工程      │          │        │    全茂林、蔡清秀、谷昌│
│    │              │          │        │    行。                │
│    │              │          │        │二、工程總金額為270,528 │
│    │              │          │        │    元，核定補助270,000 │
│    │              │          │        │    元。                │
├──┼───────┼─────┤        ├────────────┤
│ 3  │地利村住宅土石│ 95,000 元│        │一、工人幸建成：95,000元│
│    │清除工程      │          │        │                        │
├──┼───────┼─────┤        ├────────────┤
│ 4  │地利村紅谷部落│ 85,000 元│        │工人全茂炎。            │
│    │土石清除工程  │          │        │                        │
├──┼───────┼─────┼────┼────────────┤
│ 5  │地利村一號道路│ 65,000 元│        │一、工人全茂炎、全得富、│
│    │搶通工程      │          │        │    幸介民。            │
│    │              │          │        │                        │
│    │              │          │        │二、工程總金額為65,504元│
│    │              │          │        │    ，核定補助65,000元。│
├──┼───────┼─────┼────┼────────────┤
│ 6  │地利村自來水農│ 90,000 元│        │工人幸建成（50,000元）、│
│    │路搶修工程    │          │        │全茂林（40,000元）。    │
└──┴───────┴─────┴────┴────────────┘
附錄法條：
中華民國刑法第335條
（普通侵占罪）
意圖為自己或第三人不法之所有，而侵占自己持有他人之物者，
處 5 年以
下有期徒刑、拘役或科或併科 1 千元以下罰金。
前項之未遂犯罰之。
